臺灣南投地方法院民事裁定
111年度簡抗字第10號
抗  告  人  誠信資融股份有限公司

法定代理人  余東榮  


相  對  人  蔡世雄  
上列當事人間代位請求分割遺產事件，抗告人對於民國111年6月
27日本院南投簡易庭111年度投補字第144號裁定提起抗告，本院
裁定如下：
    主  文
抗告駁回。
抗告費用由抗告人負擔。
    理  由
一、抗告意旨略以：抗告人提起本件代位請求分割遺產訴訟，係
    代位債務人蔡秋菊請求分割被繼承人蔡許葉之遺產即坐落南
    投縣○○鎮○○段000地號土地（下稱系爭土地），本件訴訟標
    的價額應以系爭土地於起訴時之交易價額計算，惟土地公告
    現值未能適時反應不動產交易價額，不適宜以公告現值計算
    之。參考同段247、250、212地號土地於民國108、104年間
    之交易價額，其每坪為新臺幣（下同）2,000元；另同段245
    地號土地於本院110年度司執字第20147號執行事件之最低拍
    賣價格470,000元，換算其每坪為2,235元，故系爭土地之訴
    訟標的價額應以每坪2,000元計算，則本件訴訟標的價額應
    核定為399,867元，徵收裁判費4,300元。爰提起抗告，並聲
    明：原裁定廢棄；第一審裁判費應更正為4,300元。
二、按訴訟標的價額，由法院核定；核定訴訟標的之價額，以起
    訴時之交易價額為準，無交易價額者，以原告就訴訟標的所
    有之利益為準，民事訴訟法第77條之1第1項、第2項定有明
    文。債權人代位債務人對於第三債務人起訴，代位權僅為債
    權人對於債務人與第三債務人間之權利義務關係，其非構成
    訴訟標的之事項，是計算其訴訟標的價額，應就債務人與第
    三債務人間之權利義務關係定之（最高法院103年度台抗字
    第4號裁定意旨參照）。
三、經查：
　㈠抗告人本於債權人之地位，代位債務人蔡秋菊請求分割被繼
    承人蔡許葉之遺產即系爭土地，其訴訟標的價額應以抗告人
    起訴時蔡秋菊因分割遺產所受利益之客觀價額為準，即應依
    系爭土地於起訴時之總價額，按蔡秋菊所占蔡許葉遺產應繼
    分計算。又土地公告現值係直轄市及縣（市）政府依平均地
    權條例第46條所定「對於轄區內之土地，應經常調查其地價
    動態，繪製地價區段圖並估計區段地價後，提經地價評議委
    員會評定，據以編製土地現值表於每年1月1日公告，作為土
    地移轉及設定典權時，申報土地移轉現值之參考；並作為主
    管機關審核土地移轉現值及補償徵收土地地價之依據。」每
    年所公告之土地現值，既為直轄市或縣（市）政府每年所調
    查公告之地價，作為土地移轉申報土地移轉現值之參考，自
    可以政府機關逐年調整之公告現值，認與市價相當，而為核
    定訴訟標的價額之參考。依系爭土地登記第一類謄本所示，
    系爭土地逾10年無交易，故抗告人於111年5月5日提起本訴
    時，系爭土地並無買賣之交易價格可參考，抗告人亦未釋明
    系爭土地之市價，依前揭說明，得以抗告人起訴時系爭土地
    當期公告現值計算。系爭土地之面積為1,983.01平方公尺，
    111年1月公告現值每平方公尺1,300元，蔡秋菊之應繼分為3
    分之1，故本件訴訟標的價額應核定為859,304元（計算式：
    1,983.01×1,300×1/3＝859,304，四捨五入至整數位），本院
    南投簡易庭111年度投補字第144號裁定（下稱原裁定）核定
    本件訴訟標的價額為859,304元，應徵第一審裁判費9,360元
    ，定期命抗告人補繳上開裁判費，並無不合。
　㈡另抗告人主張本件應參考同段247、250、212地號土地實價登
    錄交易價額及同段245地號土地最低拍賣價格，以每坪2,000
    元核定訴訟標的價額等等，固據其提出交易日期為108、104
    年之同段247、250、212地號土地實價登錄資料、同段245地
    號土地之拍賣公告為據。然本件起訴時，系爭土地並無買賣
    之交易價格可為參考，已如前述，此外，於同一地段土地之
    價值，可能因使用分區、使用類別、臨路狀況、面積大小、
    地勢高低、地形方正與否、周邊交通是否便利、生活機能是
    否完整等因素，而存有重大差異，導致價格不一。抗告人所
    提同段247、250、212地號土地之使用分區為山坡地保育區
    農牧用地，與系爭土地屬特定農業區農牧用地有所不同，又
    同段247、250、212、245地號土地均位處系爭土地南方，相
    隔距離非短，且同段247、250、212、245地號土地於111年1
    月公告現值每平方公尺僅630元，系爭土地公告現值每平方
    公尺則為1,300元，其價值顯有落差，抗告人未具體說明同
    段247、250、212、245地號土地與系爭土地之地形、地勢為
    何、是否臨路、交通是否便利、生活機能是否完整，其各方
    面條件是否相當，無從僅憑系爭土地係同位在社崇段，而認
    其交易價額均相同。是以抗告人主張應以上開實價登錄之交
    易價額、最低拍賣價格，核定系爭土地之交易價額為每坪2,
    000元等等，自無可採。
四、綜上所述，原裁定核定本件訴訟標的價額為859,304元，核
    無違誤。抗告意旨指摘原裁定關於核定訴訟標的價額部分為
    不當，求予廢棄，為無理由，應予駁回。
五、據上論結，本件抗告為無理由，依民事訴訟法第436條之1第
    3項、第495條之1第1項、第449條第1項、第95條、第78條，
    裁定如主文。　　
中　　華　　民　　國　　111 　年　　11　　月　　9 　　日
                  民事第二庭審判長  法  官  徐奇川
　　　　　　　　　　　　　　　　　　法  官  劉玉媛
　　　　　　　　　　　　　　　　　　法  官  楊亞臻
以上正本係照原本作成
本裁定不得抗告。
中　　華　　民　　國　　111 　年　　11　　月　　9 　　日
                                    書記官　陳雅雯